【裁判字號】    89,交易,258
【裁判日期】    890731
【裁判案由】    過失致死等
【裁判全文】
臺灣高雄地方法院刑事判決                        八十九年度交易字第二五八號
    公  訴  人  臺灣高雄地方法院檢察署檢察官
    被      告  甲○○
右列被告因過失致死等案件，經檢察官提起公訴（八十九年度偵字第三三三一號），
本院判決如左：
    主  文
甲○○服用酒類，不能安全駕駛動力交通工具而駕駛，處有期徒刑肆月；又因過失致
人於死，處有期徒刑壹年玖月。應執行有期徒刑貳年，緩刑伍年，緩刑期間付保護管
束。
    理  由
一、甲○○明知服用酒類，不能安全駕駛動力交通工具，及未考領有普通小型車駕駛
    執照者，均不得駕車行駛，竟於民國八十九年一月三十一日晚上八時許，於飲酒
    後酒精濃度高達每公升０˙六毫克，明知自己已達不能安全駕駛動力交通工具之
    酒醉狀態下，仍貿然駕駛其堂哥洪國惠所有車牌號碼ＹＲ─０一一三號自用小客
    車，沿高雄市○○路內側快車道由東往西方向行駛，於同日晚上八時四十分許，
    行經青海路與九如四路路口時，本應注意汽車駕駛人酒後其吐氣所含酒精成分超
    過每公升０˙二五毫克以上者不得駕車，且在市區道路行駛，時速不得超過四十
    公里，及於行近行人穿越道前，應減速慢行，遇有行人穿越時，無論有無交通警
    察指揮或號誌指示，均應暫停讓行人優先通過，並應注意車前人、車狀況，隨時
    採取必要之安全措施，以避免危險之發生，而當時雖係晚上，惟天氣晴，夜間有
    照明，視距良好，道路舖有柏油，並無障礙物或其他缺陷，且依其智識、能力亦
    無不能注意之情事，甲○○竟疏未注意，在飲酒後酒精濃度高達每公升０˙六毫
    克之酒醉狀態下，已不能安全駕駛車輛，猶貿然駕車以時速四十餘公里之速度超
    速疾駛，詎於行至前揭路口之行人穿越道時，又疏未注意車前狀況，並減速慢行
    ，適有行人陳榮捷亦正徒步橫越前揭交叉路口之行人穿越道，甲○○竟疏未察覺
    ，致所駕駛之自小客車左前方車頭撞及陳榮捷身體，使陳榮捷遭彈起撞擊甲○○
    駕駛之自用小客車左前方擋風玻璃後倒地，因而受有右胸部挫傷、左肩胛上部擦
    挫傷、左足踝部血腫、腫脹、推斷併有骨折現象、頭部外傷、顱內出血之傷害，
    經送醫急救，仍於同年二月一日清晨四時許，因顱內出血傷重不治死亡。甲○○
    於肇事後，即逕行離去，嗣後方向警方投案。
二、案經被害人之弟乙○○訴由及高雄市政府警察局鼓山分局報請臺灣高雄地方法院
    檢察署檢察官偵查起訴。
理  由
一、訊據被告甲○○，對於右揭時、地於飲酒後酒精濃度高達每公升０˙六毫克之狀
    況下，仍貿然駕車行駛，撞及被害人陳榮捷，致其受有前開傷害，雖經送醫急救
    ，仍同年二月一日清晨四時許，因顱內出血傷重不治死亡之事實，坦承不諱，並
    有、酒精測定值影本乙紙、高雄市政府警察局舉發違反道路交通管理事件通知單
    影本乙紙及道路交通事故調查報告表一件附在警卷可資佐證。又被害人陳榮捷確
    係因本件交通事故引起頭部外傷、顱內出血不治死亡之事實，亦經台灣高雄地方
    法院檢察署檢察官督同法醫師相驗明確，製有驗斷書、相驗屍體證明書、勘驗筆
    錄附卷可憑。被告前開自白，堪信為真實。
二、按行車速度，在市區道路，時速不得超過四十公里；且汽車行經行人穿越道前，
    應減速慢行，遇有行人穿越時，無論有交通警察指揮或號誌指示，均應暫停讓行
    人通過；又汽車行駛時，駕駛人應注意車前狀況，並隨時採取必要之安全措施，
    以避免危險之發生，道路交通安全規則第九十三條第一項第一款、第一百零三條
    、第九十四條第三項分別定有明文，此為汽車駕駛人之被告所應注意之義務，而
    肇事當時之天侯晴、夜間有照明，道路鋪有柏油，乾燥無缺陷，亦無任障礙物，
    視距良好，有前揭道路交通事故調查報告表可憑，再依被告之智識、能力等情，
    亦無不能注意之情事，而被害人陳榮捷係自被告左側穿越青海路，且係在被告所
    行駛之車道內撞到被害人陳榮捷，此經被告自承在卷，核與驗斷書內所載被害人
    陳榮捷右胸部挫傷、左肩胛上部擦挫傷、左足踝部血腫、腫脹、推斷併有骨折現
    象之傷害，及被告之自小客車左前方車頭因本件交通事故而受損之情節相符，是
    被害人陳榮捷當時已撗越青海路，走近被告所行駛之內側車道無訛，而肇事當時
    之視距良好已如前述，從而被告如稍加注意，應可發現被害人正徒步自其左方穿
    越道路，詎竟疏未注意車前狀況，而未能適時發現正穿越道路之被害人陳榮捷，
    致所駕駛之自小客車撞及被害人陳榮捷，被告之駕駛行為有疏失至為顯然。又肇
    事後之快車道斑馬線上遺有被害人陳榮捷所穿之拖鞋一只，此經證人即到場處理
    之警員丙○○於本院審理時證述在卷，由前開拖鞋散落位置研判，被害人陳榮捷
    應係在行人穿越道上遭被告之自用小客車撞及無訛；再依前揭道路交通事故調查
    報告表記載，被告駕駛之自小客車煞車痕長達九˙四公尺，經換算「一般公路汽
    車煞車距離、行車速度對照表」，可知被告當時行車時速高達四十公里以上，而
    被告在速限四十公里之市區道路行駛，且已行近行人穿越道，然竟未減速慢行，
    猶以時速四十餘公里之速度超速行駛，以致煞避不及而於撞及被害人後才停止，
    被告之駕駛行為有過失彰彰甚明。又被害人確因本件車禍傷重不治死亡等情，已
    如前述，是被告未盡其前開注意義務肇事致被害人死亡，兩者間顯有相當因果關
    係。本件事證已臻明確，被告犯行堪以認定。
三、被告甲○○酒醉駕車肇事因而致人死亡，核其所為，就服用酒類致不能安全駕駛
    動力交通工具而駕駛部分，係犯刑法第一百八十五條之三服用酒類致不能安全駕
    駛動力交通工具而駕駛罪；因過失致人於死部分，犯刑法第二百七十六條第一項
    之過失致人於死罪。被告甲○○所犯上開二罪，犯意各別，罪名不同，應分論併
    罰之。又被告為汽車駕駛人，無駕駛執照、酒醉駕車，且行經行人穿越道前不依
    規定讓行人先行，因而致人於死亡，依法應負刑事責任，應依道路交通管理處罰
    條例第八十六條第一項之規定加重其刑。爰審酌被告於飲酒後酒精濃度高達每公
    升０˙六毫克，已達不能安全駕駛之情況下，猶貿然駕車超速疾駛，且又疏未注
    意車前狀況及禮讓行人穿越道上之行人先行而肇事，其行為對社會大眾之生命、
    財產構成極大威脅，惟念其犯後坦承犯行，業與被害人家屬達成民事和解，賠償
    損害新台幣一百六十萬元（含汽車強制責任險保險金一百二十萬元），有和解書
    一紙附卷可憑，犯後態度尚稱良好等一切情狀，爰量處如主文所示之刑，並定其
    應執行刑。又被告前未曾受有期徒刑以上刑之宣告，有臺灣高等法院被告全國前
    案紀錄表一份在卷可稽，且事後深具悔意，經此科刑教訓之後，當知所警惕，應
    無再犯之虞，本院認所宣告之刑以暫不執行為適當，併予宣告緩刑五年，以畀自
    新；惟為導正其酒後駕車之偏差觀念，且依所犯情節認有加以追蹤觀護之必要，
    爰併依法宣告緩刑期內付保護管束，以觀後效。
四、被告甲○○於肇事後，逕行離開肇事現場乙節，另涉犯刑法第一百八十五條之四
    駕駛動力交通工具肇事，致人死傷而逃逸罪嫌部分，應由檢察官依法另行處理。
    另證人丙○○就被告肇事後有無自首乙節，於本院具結之證詞與警訊卷內之證據
    資料不相吻合，是證人丙○○涉犯有刑法第一百六十八條偽證罪嫌部分，亦請檢
    察官依法處理。
據上論斷，應依刑事訴訟法第二百九十九條第一項前段、道路交通管理處罰條例第八
十六條第一項、刑法第一百八十五條之三、第二百七十六條第一項、第五十一條第五
款、第七十四條第一款、第九十三條第一項，罰金罰鍰提高標準條例第一條前段，判
決如主文。
本案經檢察官陳宗吟到庭執行職務。
中      華      民      國    八十九    年      七      月    三十一    日
                                  臺灣高雄地方法院交通法庭
                                      審判長法  官  李  嘉  興
                                            法  官  劉  定  安
                                            法  官  廖  純  卿
右正本證明與原本無異。
如不服本判決，應於判決送達後十日內，向本院提出上訴狀。
                                            書記官  林  孝  聰
中    華    民    國      八十九      年      七      月      三十一    日
附錄法條：
刑法第一百八十五條之三、第二百七十六條第一項。
服用毒品，麻醉藥品、酒類或其他相類之物，不能安全駕駛動力交通工具而駕駛者，
處一年以下有期徒刑、拘役或三萬元以下罰金。
因過失致人於死者，處二年以下有期徒刑、拘役或二千元以下罰金。


司法院資訊處製作；財團法人民間司法改革基金會備份。
